【裁判字號】    94,訴,1731
【裁判日期】    951229
【裁判案由】    違反槍砲彈藥刀械管制條例等
【裁判全文】
臺灣臺北地方法院刑事判決              94年度訴字第1731號
公  訴  人  臺灣臺北地方法院檢察署檢察官
被      告  甲○○
                    （現因另案於臺灣臺北監獄執行中）
選任辯護人  金學坪律師
            王令冠律師
被      告  己○○
選任辯護人  許巍騰律師
            李怡卿律師
被      告  丁○○
選任辯護人  馮志剛律師
上列被告等因違反槍砲彈藥刀械管制條例等案件，經檢察官提起
公訴（93年度偵字第21826號、94年度偵緝字第882號），本院判
決如下：
    主  文
甲○○、己○○、丁○○共同未經許可，持有手槍，均累犯，甲○○、己○○各處有期徒刑伍年捌月，併科罰金新臺幣拾萬元，
罰金如易服勞役，均以新臺幣壹仟元折算壹日，丁○○處有期徒
刑伍年陸月，併科罰金新臺幣拾萬元，罰金如易服勞役，以新臺
幣壹仟元折算壹日。未扣案之制式手槍壹支及制式子彈伍顆均沒
收。
    事  實
一、甲○○前於民國八十七年間因違反槍砲彈藥刀械管制條例案
    件，經本院以八十七年度訴字第八一五號分別判處有期徒刑
    三月、六月，應執行有期徒刑八月，並經臺灣高等法院以八
    十七年度上訴字第三二七一號駁回上訴確定，於九十年五月
    四日易科罰金執行完畢。復於九十年間因公共危險案件，經
    本院以九十一年度北交簡字第九０五號判處有期徒刑三月確
    定，甫於九十一年八月七日易科罰金執行完畢。
二、己○○前於八十年間因違反懲治盜匪條例等案件，經臺灣臺
    南地方法院以八十年度訴字第一六三九號分別判處有期徒刑
    七年五月、二月、三月，應執行有期徒刑七年八月確定，經
    送監執行，於八十三年七月十二日因縮短刑期假釋出監，假
    釋期間因行刑累進處遇縮短刑期至八十九年一月十二日屆滿
    ，未經撤銷假釋，其未執行之刑，以已執行論。
三、丁○○前於八十六年間因恐嚇等案件，經臺灣士林地方法院
    以八十六年度易字第三一一六號分別判處有期徒刑四月、三
    月，應執行有期徒刑六月確定，於八十九年四月二十五日易
    科罰金執行完畢。
四、緣甲○○於九十二年十二月十日下午三時三十分許，邀同乙○○前往臺北市萬華區○○○道三二六巷四號一樓庚○○承
    租開設公司之處所，與辛○○商談工程債務糾紛時，因甲○○與辛○○發生激烈口角，在場之庚○○友人蔡國華（所涉
    恐嚇及持有手槍等罪嫌，業經本院以九十三年度訴字第九八
    七號分別判處有期徒刑七月、二年六月，併科罰金新臺幣十
    萬元，應執行有期徒刑三年，併科罰金新臺幣十萬元確定）
    遂持其所攜帶之制式轉輪手槍，恐嚇甲○○及乙○○等人，
    乙○○見狀，乃以雙手將蔡國華持槍之右手下壓，致該手槍
    內所裝填之子彈擊發，打中乙○○左側大腿成傷，甲○○因
    而懷恨在心，乃將上情告知友人己○○，並向己○○商借槍
    彈，擬伺機報復洩憤。
五、而甲○○與己○○均明知未經許可，不得持有手槍及子彈，
    竟共同基於持有槍彈以恐嚇他人之犯意聯絡，由己○○於不
    詳時、地取得制式手槍一支及制式子彈十五顆，而與甲○○
    共同持有後，甲○○遂於同年月十三日中午某時，撥打電話
    邀約丁○○於當日前往己○○位於臺北縣三重市○○街二五
    七號六樓住處。嗣丁○○依約於當日晚間某時前來會合後，
    甲○○乃將乙○○在上址庚○○之公司遭人開槍乙事，告知
    丁○○，並要求丁○○於當晚前往該處開槍示警，丁○○因
    甲○○前曾協助處理其父後事，有恩於己，遂應允之，而與
    甲○○及己○○共同基於持有槍彈以恐嚇他人之犯意聯絡，
    由己○○於翌日凌晨三時許指示真實姓名年籍不詳之成年男
    子，將前開制式手槍一支及子彈十五顆交付丁○○持有，並
    囑丁○○擇無人出沒之際，朝上址庚○○之公司射擊十發示
    警，翌日再行返還槍彈即可。己○○復指示亦有犯意聯絡之
    某真實姓名年籍不詳之成年男子騎乘車號不詳之機車，搭載
    丁○○前往現場。迨丁○○及該不詳男子於同日凌晨四時二
    十分許抵達上址庚○○之公司後，丁○○旋即下車，依指示
    乘凌晨時分、四下無人之際，持前開手槍朝該房屋門窗射擊
    子彈十發，彈頭分別貫穿門窗玻璃及大門上方之不鏽鋼窗欄
    ，撞擊屋頂天花板、牆壁並貫穿廁所前隔間木板（毀損部分
    未據告訴），而以此加害生命、身體之事，恐嚇庚○○，致
    生危害於安全，事畢，丁○○旋步行至巷口，由等候接應之
    該不詳男子騎車搭載逃離現場，迨車行至臺北市○○區○○
    路附近某巷道內時，丁○○始下車，渠等二人旋各自離去。
    嗣丁○○於同日凌晨四時三十一分許步行至西園路二段一四
    ０巷五二號前之「７－統一超商」時，因內心不安，遂以
    設置於該超商外之公用電話撥打一一０報案後，始搭乘計程
    車離去，並依指示於同年月十五日晚間某時前往上開己○○
    住處，將該手槍及所餘子彈五顆交還己○○。嗣為警於上址
    庚○○之公司前巷弄路面上扣得前開子彈彈殼十顆，並於屋
    內採獲彈頭銅包衣碎片六件及彈頭融化變形之鉛金屬五件，
    而循線查悉上情。
六、案經臺北市政府警察局萬華分局報請臺灣臺北地方法院檢察
    署檢察官偵查起訴。
    理  由
壹、關於證據能力方面：
一、關於被告丁○○於警詢及九十三年九月一日、九十四年六月
    十四日、九十四年六月二十二日偵查中之自白任意性：
  (一)按被告之自白，非出於強暴、脅迫、利誘、詐欺、疲勞訊問
    、違法羈押或其他不正之方法，且與事實相符者，得為證據
    。刑事訴訟法第一百五十六條第一項定有明文。再按除法律
    另有規定外，實施刑事訴訟程序之公務員因違背法定程序取
    得之證據，其有無證據能力之認定，應審酌人權保障及公共
    利益之均衡維護，同法第一百五十八條之四亦有明文。
  (二)查被告丁○○辯稱：因警員當時有監聽伊電話，知悉伊有吸
    毒習慣，警員稱如伊承認本案，即不再移送吸毒部分，且警
    員稱承認不會有事，故伊於警詢時之自白，實係警員要求伊
    承認而取得，非出於任意性云云，惟經本院勘驗該次警詢錄
    音帶之結果，被告丁○○並無遭警員以強暴、脅迫、利誘、
    詐欺、疲勞訊問、違法羈押或其他不正之方法取供之情事，
    此有勘驗筆錄附卷可稽（見本院卷二第七九頁至第八二頁反
    面），且被告丁○○於本院審理時亦供稱：「警察叫我承認
    ，我也不知道是怎麼回事，所以我就承認」等語（見本院卷
    二第六０頁），足見被告丁○○仍有選擇陳述與否之自由。
    況被告丁○○自七十八年間起即有毒品、恐嚇、傷害、妨害
    自由等多項前科（見本院卷二第一至六頁之臺灣高等法院被
    告前案紀錄表），於九十三年八月三十一日因本案接受警詢
    時，既非初次犯罪之人，且係一智慮健全、具有相當社會經
    驗之成年人，於為警查獲後，豈有僅因警員以施用毒品之輕
    罪相脅，要求其頂罪，即貿然同意，率爾承認而自陷於開槍
    恐嚇重罪之可能？是被告丁○○於警詢時所為之自白，應認
    係出於任意性，其警詢筆錄，並非司法警察違反法定程序所
    取得，揆諸前開規定，自有證據能力。被告丁○○所辯警詢
    時之自白非出於任意性，並無證據能力云云，洵不足採。
  (三)至被告丁○○另辯稱：偵查中之自白係因警員要求伊在檢察
    官訊問時亦為相同陳述，警員將向檢察官求情，讓伊交保，
    伊不會有事，伊才向檢察官坦承，故此部分自白亦非出於任
    意性云云。惟查被告丁○○於九十三年八月三十一日為警拘
    提到案後翌日即同年九月一日接受檢察官訊問時自白犯行，
    經檢察官命交保新臺幣十萬元後，被告丁○○即遭釋放（見
    九十三年度偵字第一五四六二號卷第一一一至一一五頁、第
    一三三至一三四頁），嗣被告丁○○於九十四年六月十四日
    、二十二日接受檢察官訊問時，仍不否認持槍朝上址射擊之
    犯行（見九十四年度偵緝字第八八二號卷第一０至一四頁）
    ，倘警員確有以向檢察官求情交保為由，利誘詐欺被告丁○○，衡情被告丁○○於交保獲釋後，理應於九十四年六月十
    四日、二十二日接受檢察官訊問時，陳明其遭警員利誘詐欺
    始為前開自白等情事，由此益證被告丁○○並無遭司法警察
    以不正方法取供之情事，復無證據足認其於偵查中之自白係
    司法警察等公務員違背法定程序所取得，其於偵查時之自白
    ，自有證據能力。所辯此部分自白非出於任意性云云，亦不
    足採。
二、關於證人（包括共同被告）於審判外之陳述：
  (一)按九十二年九月一日施行之刑事訴訟法，已酌採英美法系之
    傳聞法則，其中第一百五十九條第一項明定被告以外之人，
    於審判外之言詞或書面陳述，除法律有規定者外，不得作為
    證據，用以保障被告之反對詰問權。而本法所規定傳聞法則
    之例外，其中就被告以外之人於偵查中向檢察官所為之陳述
    ，因檢察官代表國家偵查犯罪時，原則上當能遵守法定程序
    ，且被告以外之人如有具結能力，仍應依法具結，以擔保其
    係據實陳述，故於第一百五十九條之一第二項明定「除顯有
    不可信之情況者外」，得為證據；又被告以外之人於檢察事
    務官、司法警察官或司法警察調查中所為之陳述，基於實體
    發現真實之訴訟目的，依第一百五十九條之二規定，如與審
    判中之陳述不符時，經比較結果，其先前之陳述，相對「具
    有較可信之特別情況」，且為證明犯罪事實存否所「必要」
    者，或於審判中有第一百五十九條之三所列死亡等原因而無
    法陳述或拒絕陳述之各款情形之一，經證明其調查中所為陳
    述絕對「具有可信之特別情況」，且為證明犯罪事實之存否
    所「必要」者，亦例外地賦與證據能力。是所謂「顯有不可
    信性」、「相對特別可信性」與「絕對特別可信性」，係指
    陳述是否出於供述者之真意、有無違法取供情事之信用性而
    言，故應就偵查或調查筆錄製作之原因、過程及其功能等加
    以觀察其信用性，據以判斷該傳聞證據是否有顯不可信或有
    特別可信之情況而例外具有證據能力，並非對其陳述內容之
    證明力如何加以論斷，二者之層次有別，不容混淆。
  (二)再按憲法第十六條保障人民之訴訟權，就刑事被告而言，包
    含其在訴訟上應享有充分之防禦權，刑事被告詰問證人之權
    利，即屬該等權利之一，且屬憲法第八條第一項規定「非由
    法院依法定程序不得審問處罰」之正當法律程序所保障之權
    利；此等憲法上權利之制度性保障，有助於公平審判，及發
    見真實之實現，以達成刑事訴訟之目的，為確保被告對證人
    （含其他具證人適格之人）之詰問權，證人於審判中，應依
    人證之法定程序，到場具結陳述，並接受被告之詰問，其陳
    述始得作為認定被告犯罪事實之判斷依據。刑事審判上之共
    同被告，係為訴訟經濟等原因，由檢察官或自訴人合併或追
    加起訴，或由法院合併審判所形成，其間各別被告及犯罪事
    實仍獨立存在。故共同被告對其他共同被告之案件而言，為
    被告以外之第三人，本質上屬於證人，自不能因案件合併關
    係而影響其他共同被告原享有之上開憲法上權利（司法院大
    法官會議釋字第五八二號解釋文及解釋理由參照）。法院就
    被告之案件對其他共同被告或與被告有共犯關係之人調查，
    均應依人證之調查程序傳喚該共同被告或共犯到場，命其立
    於證人之地位而為陳述，並通知被告，使被告有與之對質及
    詰問其現在與先前陳述之瑕疵的機會，以確保其對質詰問權
    ，並藉以發現實體真實（最高法院九十四年度臺上字第一七
    七六號判決意旨參照）。
  (三)就共同被告丁○○於警詢及偵查時之陳述：
  1.查共同被告丁○○於警詢時之陳述，依刑事訴訟法第一百五
    十九條第一項之規定，固無證據能力，惟其於本院審理時已
    到庭作證，本院自得參酌其於本院審理暨警詢中之證詞，苟
    警詢時之證詞，具有較可信之特別情況，且為證明犯罪事實
    存否所必要者，得為證據。茲共同被告丁○○係於九十三年
    八月三十一日接受警詢，距其於本院九十五年四月二十六日
    審理時到庭作證，已相隔逾一年，足認其警詢時之記憶應較
    本院審理時清晰，且顯然較無外力干擾或介入而為陳述，復
    無證據足認係司法警察違背法定程序所取得，自堪認其於警
    詢所為陳述之客觀外部情況，當有可信性特別情況。參以其
    陳述涉及被告甲○○及己○○有無持槍恐嚇他人之事實，乃
    用以證明被告甲○○及己○○犯罪與否，是其陳述對被告甲○○及己○○犯罪事實之存否具有必要性，亦堪認定。從而
    ，本院認其警詢筆錄符合前述「可信性」及「必要性」要件
    ，其於警詢時所為之證述與本院審理中不符，其先前之陳述
    具有較可信之特別情況，且為證明犯罪事實存否所必要，自
    得為證據。
  2.至共同被告丁○○於偵查中向檢察官所為之陳述，業經具結
    ，其應擔負偽證罪責，有證人結文附卷可稽（見九十三年度
    偵字第一五四六二號卷第一一六頁），且非公務員違背法定
    程序所取得，足認其於偵查時向檢察官所為之證述，並無顯
    不可信之情況，揆諸前開規定，亦得作為證據。
  3.況共同被告丁○○業經本院於審理中以證人身分傳訊到庭陳
    述，賦予被告甲○○及己○○對質詰問之機會（見本院卷二
    第五九至六三頁），依前開說明，共同被告丁○○於警詢及
    偵查中所為之陳述，應認具有證據能力。
  (四)就證人向萬年於偵查時之證述：
    查證人向萬年於偵查中向檢察官所為之證述，業經具結，其
    應擔負偽證罪責，有證人結文附卷可稽（見九十三年度偵字
    第一五四六二號卷第一六二頁），且非公務員違背法定程序
    所取得，足認其於偵查時向檢察官所為之證述，並無顯不可
    信之情況，揆諸前開規定，亦得作為證據。
貳、實體方面：
一、訊據被告三人固均不否認庚○○之辦公處所於九十二年十二
    月十四日凌晨四時二十分許遭人持槍朝門窗射擊子彈十發之
    事實，並均坦承被告甲○○偕同乙○○於九十二年十二月十
    日下午，在庚○○之公司與辛○○商談工程債務糾紛時，遭
    在場之蔡國華持槍恐嚇，嗣槍內裝填之子彈不慎擊發，打中
    乙○○左側大腿成傷等情，惟均矢口否認有何持有槍彈恐嚇
    他人之犯行，被告甲○○辯稱：乙○○遭槍擊後，庚○○旋
    透過劉震邦與伊洽談，而於翌日與伊及乙○○達成和解，雙
    方誤會冰釋，伊並無教唆被告丁○○至庚○○之公司開槍示
    威洩憤之必要，亦無教唆被告丁○○犯罪之動機，被告丁○○於警詢及偵查中所言不實云云；被告己○○辯稱：本案與
    伊無關，被告丁○○於警詢及偵查中所言不實云云；被告丁○○則辯稱：伊並無開槍恐嚇及在統一超商外撥打公用電話
    報案之行為，伊於警詢及偵查中之自白，與事實不符云云。
    經查：
  (一)臺北市萬華區○○○道三二六巷四號一樓庚○○承租之辦公
    處所，於九十二年十二月十四日凌晨四時二十分許遭人持槍
    朝該房屋門窗射擊子彈十發，彈頭分別貫穿門窗玻璃及大門
    上方之不鏽鋼窗欄，撞擊屋頂天花板、牆壁並貫穿廁所前隔
    間木板等情，為被告甲○○、己○○及丁○○所不否認，並
    經臺北市政府警察局萬華分局鑑識小隊前往現場勘查屬實，
    且有在上址屋前巷弄路面上扣得之子彈彈殼十顆及屋內採獲
    之彈頭銅包衣碎片六件、彈頭融化變形之鉛金屬五件可資佐
    證（見九十三年度偵字第一五四六二號卷第八五至一０九頁
    之現場勘查採證報告）。
  (二)又上址庚○○之公司發生之槍擊案，係由某真實姓名年籍不
    詳之成年男子騎乘車號不詳之機車，搭載持有制式手槍一支
    及制式子彈十五顆之被告丁○○前往現場，由被告丁○○下
    車，乘凌晨時分、四下無人之際，持該手槍朝房屋門窗射擊
    子彈十發後，再步行至巷口，由等候接應之該不詳男子騎車
    搭載逃離現場等情，迭據被告丁○○於警詢及偵查中自白不
    諱（見九十三年度偵字第一五四六二號卷第九至一０頁、第
    一一三至一一五頁、九十四年度偵緝字第八八二號卷第一０
    至一一頁），且查：
  1.擊發前開子彈之槍枝雖未扣案，然警員於現場採獲之子彈彈
    殼十顆及彈頭銅包衣碎片六件，經送內政部警政署刑事警察
    局以「性能檢驗法」及「比對顯微鏡比對法」鑑驗結果，認
    ：
  (1)子彈彈殼十顆，均係已擊發之口徑九釐米制式彈殼。經「比
    對顯微鏡比對法」比對結果，其彈底特徵紋痕相吻合，均係
    由同一槍枝所擊發。
  (2)彈頭銅包衣碎片六件，分別係：
  已擊發彈頭之銅包衣碎片一件（僅餘二條右旋之來復線），
    業已嚴重磨損變形。
  已擊發彈頭之銅包衣碎片一件（僅餘三條右旋之來復線），
    業已嚴重磨損變形。
  已擊發彈頭之銅包衣碎片一件（僅餘一條右旋之來復線），
    業已嚴重磨損變形。
  已擊發彈頭之銅包衣碎片一件（僅餘二條右旋之來復線），
    業已嚴重磨損變形。
  已擊發彈頭之銅包衣碎片一件（僅餘五條右旋之來復線），
    業已嚴重磨損變形。
  已擊發彈頭之銅包衣碎片一件（共五片，其中一片僅餘五條
    右旋之來復線，一片僅餘二條右旋之來復線，一片僅餘一條
    右旋之來復線，另二片不具來復線），業已磨損變形（見九
    十三年度偵字第一五四六二號卷第七六至八一頁之內政部警
    政署刑事警察局九十二年十二月三十一日刑鑑字第０九二０
    二四００二九號槍彈鑑定書）。
  2.至前述彈殼十顆，究係由改造手槍或制式手槍所擊發，雖未
    能扣得被告丁○○行為時所持用之手槍以資比對，且經本院
    函詢內政部警政署刑事警察局，亦認：只要可裝填、擊發口
    徑九釐米制式子彈之槍枝，均屬合適擊發上述彈殼之槍枝等
    情，固有該局九十五年九月六日刑鑑字第０九五０一一九七
    二九號函在卷可憑（見本院卷二第一四二頁），惟扣案之口
    徑九釐米制式子彈彈殼既不排除係由同一支制式手槍擊發之
    可能性，核與被告丁○○自承係使用制式手槍一支所擊發等
    情相符，自堪認被告丁○○係持制式手槍一支朝上址門窗射
    擊子彈十發無訛。而被告丁○○持有之該手槍擊發之子彈，
    既已射穿門窗玻璃及大門上方之不鏽鋼窗欄，撞擊屋頂天花
    板、牆壁並貫穿廁所前隔間木板，業如前述，且據證人即現
    場採證警員向萬年於偵查時所證（見九十三年度偵字第一五
    四六二號卷第一六０至一六一頁），已堪認被告丁○○所持
    有之槍彈均具有殺傷力無訛。
  (三)再查九十二年十二月十四日凌晨四時二十分許本案發生前之
    同年月十日，上址庚○○之公司亦曾發生槍擊事件，此業據
    被告三人供述在卷，而該次事發原因，乃被告甲○○邀同乙○○前往該處，與辛○○商談工程債務糾紛時，因被告甲○○與辛○○發生激烈口角，在場之庚○○友人蔡國華遂持其
    所攜帶之制式轉輪手槍，恐嚇被告甲○○及乙○○等人，乙○○見狀，乃以雙手將蔡國華持槍之右手下壓，致該手槍內
    所裝填之子彈擊發，打中乙○○左側大腿成傷等情，業經本
    院以九十三年度訴字第九八七號刑事判決認定在案，並為被
    告三人所不否認。而據被告丁○○於警詢及偵查時供稱，被
    告甲○○於九十二年十二月十三日中午，撥打電話邀約被告
    丁○○於當日前往被告己○○位於臺北縣三重市○○街二五
    七號六樓住處，被告丁○○依約於當日晚間前往會合後，被
    告甲○○遂將乙○○在上址庚○○之公司遭人開槍乙事告知
    被告丁○○，並要求被告丁○○於當晚前往該處開槍示警，
    被告丁○○因甲○○前曾協助處理其父後事，有恩於己，遂
    應允之，被告己○○乃於翌日凌晨三時許，指示某不詳成年
    男子將前開制式手槍一支及制式子彈十五顆交付被告丁○○
    ，並囑被告丁○○擇無人出沒之際，朝上址庚○○之公司射
    擊十發示警，翌日再行返還槍彈即可，被告丁○○乃收受該
    不詳男子所交付之前開槍彈，並由被告己○○指示某不詳成
    年男子騎乘機車搭載被告丁○○前往現場等情（見九十三年
    度偵字第一五四六二號卷第九至一二頁、第一一三至一一五
    頁），足認被告甲○○係因陪同前往商談債務糾紛之乙○○
    遭庚○○之友人持槍誤擊成傷，乃委由被告己○○取得制式
    手槍一支及制式子彈十五顆後，再由被告甲○○及己○○指
    示被告丁○○持以朝上址房屋門窗射擊子彈十發。又被告三
    人所持有之槍彈，乃具有殺傷力之制式槍彈，業如前述，而
    持前開手槍一支及子彈十五顆朝房屋門窗射擊子彈十發，已
    足使承租該處之庚○○心生畏懼，致生危害於生命、身體之
    安全。是其等三人間，就持有槍彈射擊以恐嚇他人之犯行，
    確有犯意聯絡及行為分擔至明。
  (四)被告丁○○於本院審理時雖辯稱：伊並無開槍恐嚇之行為，
    伊於警詢及偵查中之自白，與事實不符云云。惟查：
  1.被告丁○○迭於警詢及偵查中，就被告甲○○及己○○如何
    指示其持槍射擊、槍彈之來源、犯案之動機及過程，暨用畢
    之槍彈於何時、地交還被告己○○等情供述甚詳（見九十三
    年度偵字第一五四六二號卷第九至一二頁、第一一三至一一
    五頁），衡情倘被告丁○○確非前往上址開槍示警之人，應
    無就案發始末為如此細節之陳述而自陷於罪之可能。
  2.參以被告丁○○於槍擊恐嚇後，因內心不安，乃於同日凌晨
    四時三十一分許步行至西園路二段一四０巷五二號前之「７
    －統一超商」時，以設置於該處之公用電話撥打一一０報
    案等情，亦據被告丁○○於警詢及偵查時自承在卷（見九十
    三年度偵字第一五四六二號卷第八、一０、一一三、一一四
    頁），並有該統一超商監視錄影帶、報案錄音帶及臺北市政
    府警察局勤務指揮中心受理各類案件記錄單在卷可憑（見九
    十三年度偵字第一五四六二號卷第七一頁）。被告丁○○雖
    於本院審理時否認有利用上開公共電話報案之行為，而本院
    勘驗該監視錄影帶翻拍之光碟片，亦僅見一名身穿深色外套
    及長褲、攜帶背包、蓄半長短髮之成年男子，於九十二年十
    二月十四日凌晨四時三十一分十九秒走向設置於該統一超商
    門口之公用電話，至同日凌晨四時三十二分二十八秒掛斷公
    用電話離開，惟該名男子面孔模糊（見本院卷二第一一四頁
    反面之勘驗筆錄）；嗣經本院將上開監視錄影帶及光碟片送
    請法務部調查局鑑定結果，認畫面中之人影像模糊，雖經放
    大亦無法辨識，致無從認定其人是否被告丁○○；再經本院
    送請內政部警政署刑事警察局以「動態影像單格畫面擷取分
    析法」、「重合及特徵點比對法」並使用ＡｄｏｂｅＰｈｏ
    ｔｏｓｈｏｐ7.０軟體進行影像處理結果，亦認待鑑對象無
    法顯現其五官特徵，且因錄影畫面欠清晰，致無法擷取臉部
    或其他身體特徵以資比對，故無法鑑定等情，固有卷附法務
    部調查局九十五年八月二十二日調科柒字第０九五００三八
    五０二０號函及內政部警政署刑事警察局九十五年十月三十
    日刑鑑字第０九五０一四八四五二號鑑定書可憑（見本院卷
    二第一二三至一二八頁、第一五八至一五九頁），惟查：
  (1)證人即本案承辦警員戊○○於本院審理時證稱：案發後，因
    報案電話會顯示來電，伊等根據來電號碼調閱發話地點之便
    利商店監視錄影帶，將影像做成照片及錄影帶，持以詢問線
    民，線民指稱係四海之小白，嗣伊等因本案監聽被告甲○○
    ，發現一通市內電話打給被告甲○○，打電話之人自稱小白
    ，伊等即查詢該市內電話之發話處，發現裝機地址係葬儀社
    ，伊等即前往葬儀社查訪，發現小白在該處工作，據小白之
    同事指稱小白之全名為「丁○○」，伊等即發通知書傳喚被
    告丁○○，被告丁○○均不到場，嗣伊等聲請拘票後，始將
    被告丁○○拘提到案製作筆錄等語（見本院卷二第六四頁）
    。
  (2)再經本院將上開報案錄音帶送請法務部調查局進行聲紋鑑定
    結果，認「送鑑錄音帶之待鑑疑為『丁○○』男子聲音，經
    與本局採樣之丁○○聲調，以聆聽比對法及聲紋圖譜特徵比
    對法比對分析結果，確認兩者語音特徵相似率約百分之七十
    五，研判與丁○○本人聲音音質相同（語音特徵相似率高於
    百分之七十以上者，即判定『音質相同』）」等情，有該局
    九十五年六月二十八日調科參字第０九五００二九一九八０
    號聲紋鑑定報告書在卷足參（見本院卷二第九四至一００頁
    ）。且據本案聲紋鑑定人丙○○於本院審理時證稱：所謂音
    質即聲音之品質，以聆聽比對法及聲紋圖譜特徵比對法進行
    鑑定，所謂聲紋圖譜特徵比對法，即將送鑑之錄音帶、光碟
    片之聲音類比化，透過電腦轉為數位化圖譜，可在電腦螢幕
    上看見四條共振峰，由鑑定人根據四條共振峰之頻譜及形態
    ，判斷聲紋特徵，此即所謂之聲紋，再配合聆聽比對法，意
    即由錄音帶瞭解被鑑定人之性別、年齡、教育程度、口頭禪
    、講話語癖、用語習慣等，並根據鑑定人之工作經驗，判斷
    二者之音色、腔調是否相符，由前述二種比對法判斷，如音
    質相似率達百分之七十以上，即研判音質相同，意即被鑑定
    對象與送鑑聲音原則上應係出於同一人等語（見本院卷二第
    一四五至一四七頁）。足認前述報案錄音帶錄得之對話，係
    出於被告丁○○之口無訛。
  (3)參以本院勘驗上開報案錄音帶之對話內容如下（見本院卷二
    第七九頁）：
    「警：警察局，報案……你好。
      Ａ：那個艋舺大道，三二六巷，剛剛差不多二十分鐘前有
          槍響。
      警：二十分鐘前有槍響？
      Ａ：二十分鐘左右。
      警：大概幾號啊？
      Ａ：三二六巷口跑出來。跑掉了。
      警：巷口喔。好，我請警察過去。」
    依前揭報案內容以觀，被告丁○○係於案發後約二十分鐘始
    撥打電話報警處理，倘被告丁○○並非持槍朝上址射擊之人
    ，其如何知悉該處發生槍擊事件？如其僅係單純之目擊者，
    衡諸常情，理應於槍擊發生時立即報警，而無延滯約二十分
    鐘始報案之可能，益證其於警詢及偵查時所供：伊於開槍後
    ，由不詳男子騎車搭載逃離現場，迨車行至西園路附近某巷
    道內時，伊即下車離去，伊因開槍，內心不安，遂於步行至
    上開統一超商時，以公用電話撥打一一０報案等語，應屬可
    採。被告丁○○確係持槍朝上址射擊之人無訛。其於本院審
    理時翻異前詞，否認其有開槍及報案之行為，辯稱其於警詢
    及偵查中之自白，與事實不符云云，顯屬事後卸責之詞，不
    足採信。
  (五)至被告甲○○辯稱：乙○○遭槍擊後，庚○○旋透過劉震邦
    與伊洽談，而於翌日與伊及乙○○達成和解，雙方誤會冰釋
    ，伊並無教唆被告丁○○至上址開槍示威洩憤之必要，亦無
    教唆被告丁○○犯罪之動機云云；被告己○○辯稱：本案與
    伊無關云云；而被告丁○○於本院審理時亦否認有受被告甲○○及己○○之指示前往上址開槍示警之行為。然查：
  1.被告甲○○於本案發生前數日，偕同乙○○前往上址庚○○
    辦公處所，與辛○○商談債務糾紛時，乙○○遭庚○○之友
    人持槍誤擊成傷，已如前述，而被告丁○○與庚○○或辛○○間素無怨隙，此為被告三人所不否認，則被告丁○○豈有
    無端率爾開槍而甘冒重刑之理？且被告甲○○前曾協助被告
    丁○○處理其父之後事，而有恩於被告丁○○，此迭據被告
    丁○○自承在卷，衡情被告丁○○應無設詞攀誣被告甲○○
    之可能，益徵其確係受被告甲○○指示而朝上址開槍示警。
    是被告甲○○縱令於乙○○遭槍擊後翌日即與庚○○達成和
    解，亦不足據為有利於被告甲○○之認定。
  2.再據證人戊○○於本院審理時所證：案發後，伊等一開始即
    懷疑被告甲○○，因被告甲○○之小弟在案發前四日在相同
    地點受槍傷，四日後又發生槍擊案，伊等即開始監聽被告甲○○；迨拘提被告丁○○到案後，被告丁○○始供出被告己○○，之前伊等並未鎖定被告己○○；伊製作筆錄時，雖曾
    詢問被告丁○○是否受被告甲○○指示犯下本案，但伊並未
    主動提及被告己○○等語（見本院卷二第六六頁反面），而
    被告丁○○與己○○間並無怨隙，此亦為被告己○○所不否
    認，衡情被告丁○○實無故意誣陷、供出槍彈來源為被告己○○，而甘冒偽證刑責之理，益證被告己○○確有提供槍彈
    並指示被告丁○○朝上址開槍之犯行。再參以被告己○○與
    庚○○間並無怨隙，而被告己○○與被告甲○○則係熟識長
    達三十餘年之好友，顯見被告己○○應係自被告甲○○處聽
    聞乙○○於上址遭槍擊成傷乙事，而受被告甲○○委託取得
    持有上開手槍一支及子彈十五顆，伺機報復，並與被告甲○○共同指示被告丁○○開槍恐嚇至明。是堪認被告甲○○及
    己○○確有與被告丁○○共同基於持槍恐嚇之犯意聯絡，由
    被告甲○○及己○○指示被告丁○○並由被告己○○指示不
    詳男子將前開槍彈交付被告丁○○，持以朝上址擊發以恐嚇
    庚○○之犯行。被告丁○○於本院審理時翻異前詞，改稱：
    未受被告甲○○及己○○指示開槍云云，顯屬事後迴護被告
    甲○○及己○○之詞，並不足採。被告甲○○及己○○所辯
    ，亦屬事後卸責之詞，均不足採。
  (六)綜上所述，本件事證明確，被告三人未經許可，持有制式手
    槍及制式子彈，並由被告甲○○及己○○指示被告丁○○持
    以朝上址擊發，恐嚇庚○○等犯行均堪認定，應予依法論科
    。
二、論罪科刑：
  (一)關於新、舊法之比較適用：
  1.查被告三人行為後，刑法業於九十四年二月二日修正公布，
    九十五年七月一日起施行。按行為後法律有變更者，適用行
    為時之法律，但行為後之法律有利於行為人者，適用最有利
    於行為人之法律，刑法第二條第一項定有明文。茲本條係規
    範行為後法律變更所生新舊法律比較適用之準據法，本身尚
    無新舊法比較之問題，於新法施行後，應一律適用新法第二
    條第一項之規定，為「從舊從輕」之比較（最高法院九十五
    年五月二十三日九十五年度第八次刑事庭會議決議參照）。
    而槍砲彈藥刀械管制條例第七條第四項、第十二條第四項之
    未經許可持有手槍及未經許可持有子彈罪及刑法第三百零五
    條之恐嚇危害安全罪之規定，於被告三人行為後並未修正，
    亦無變更，該等條文固無新舊法比較適用之問題，惟其法定
    刑除有期徒刑外，尚應併科罰金，而關於罰金刑部分，刑法
    第三十三條第五款既已將罰金刑之最低額由銀元一元即新臺
    幣三元，修正提高為新臺幣一千元，比較新、舊法結果，自
    以被告三人行為時即修正前之刑法第三十三條第五款規定較
    有利於被告三人（臺灣高等法院暨所屬法院九十五年十二月
    十三日法律座談會刑事類提案第二號研討結果參照），就併
    科罰金部分，應依刑法第二條第一項前段，適用修正前之刑
    法第三十三條第五款規定論科。
  2.刑法第五十五條關於牽連犯之規定業經刪除，則被告三人所
    犯各罪，應予分論併罰。比較新、舊法結果，適用被告三人
    行為時之法律即修正前刑法第五十五條牽連犯之規定，對渠
    等較為有利。惟同條關於想像競合犯之規定，新法雖增列但
    書「不得科以較輕罪名所定最輕本刑以下之刑」，然僅係科
    刑之限制，為法理之明文化，非屬法律之變更，自無新舊法
    比較之問題（最高法院九十五年五月二十三日九十五年度第
    八次刑事庭會議決議參照），本應逕依新法第五十五條之規
    定論處，惟就牽連犯部分，既以舊法第五十五條有利於被告
    三人，則以同一法條規範之想像競合犯，自無從割裂適用新
    法，而應一體適用舊法第五十五條規定。
  3.又刑法第二十八條關於共犯之規定，由原條文：「二人以上
    共同實施犯罪之行為者，皆為正犯」，修正為：「二人以上
    共同實行犯罪之行為者，皆為正犯」，其修正理由係為釐清
    陰謀共同正犯、預備共同正犯、共謀共同正犯是否合乎本條
    規定之正犯要件。而被告三人間就前揭犯行有犯意聯絡及行
    為分擔，既屬實行犯罪行為之正犯，不論依修正前、後之規
    定，均為共同正犯，對被告三人而言並無有利或不利之情形
    ，自不生新舊法比較之問題，應逕依裁判時法即修正後之刑
    法第二十八條，論以共同正犯（最高法院九十五年十一月七
    日九十五年度第二十一次刑事庭會議決議參照）。
  (二)再按槍砲彈藥刀械管制條例第四條所列之槍砲、彈藥，依該
    條例第五條規定，非經中央主管機關許可，不得製造、販賣
    、運輸、轉讓、出租、出借、持有、寄藏或陳列。被告三人
    未經許可持有前開制式手槍及制式子彈，分別係屬同條例第
    四條第一項第一款所稱之手槍及同項第二款之子彈。核渠等
    所為，係犯該條例第七條第四項之未經許可持有手槍、第十
    二條第四項之未經許可持有子彈及刑法第三百零五條之恐嚇
    危害安全罪。
  (三)被告三人與真實姓名年籍不詳之成年男子間，就前揭持槍射
    擊恐嚇他人之犯行有犯意聯絡及行為分擔，皆為共同正犯。
    公訴意旨雖認被告甲○○係刑法第二十九條之教唆犯，惟按
    刑法上之教唆犯，以對於本無犯罪意思之人，唆令決意實施
    犯罪，為其本質；而共同正犯之成立，則以有犯意之聯絡與
    行為之分擔為構成要件。本案被告三人及不詳男子共同持槍
    射擊恐嚇他人，係被告等人事先共同謀議，而推由其中數人
    實施犯罪行為，主謀者即被告甲○○雖未下手實施犯罪，然
    依司法院大法官會議釋字第一０九號解釋，仍屬共同正犯（
    共謀共同正犯），而不得以教唆犯論。公訴意旨認被告甲○○應成立教唆犯，尚有誤會，併此敘明。
  (四)被告三人各以一行為觸犯未經許可持有手槍及持有子彈二罪
    名，皆為想像競合犯，依修正前刑法第五十五條之規定，均
    應從一重之未經許可持有手槍罪論處。
  (五)又被告三人持槍朝上址門窗擊發子彈之目的，在恐嚇危害庚○○之安全，所犯上開二罪間有方法結果之牽連關係，依修
    正前刑法第五十五條之規定，應從一重之未經許可持有手槍
    罪論處。
  (六)又刑法第四十七條關於累犯之規定：「受有期徒刑之執行完
    畢，或受無期徒刑或有期徒刑一部之執行而赦免後，五年以
    內再犯有期徒刑以上之罪者，為累犯，加重本刑至二分之一
    」，業經修正為同條第一項：「受徒刑之執行完畢，或一部
    之執行而赦免後，五年以內故意再犯有期徒刑以上之罪者，
    為累犯，加重本刑至二分之一」，即限制以故意再犯者為限
    ，方成立累犯。而被告甲○○前於八十七年間因違反槍砲彈
    藥刀械管制條例案件，經本院以八十七年度訴字第八一五號
    分別判處有期徒刑三月、六月，應執行有期徒刑八月，並經
    臺灣高等法院以八十七年度上訴字第三二七一號駁回上訴確
    定，於九十年五月四日易科罰金執行完畢。復於九十年間因
    公共危險案件，經本院以九十一年度北交簡字第九０五號判
    處有期徒刑三月確定，甫於九十一年八月七日易科罰金執行
    完畢。被告己○○前於八十年間因違反懲治盜匪條例等案件
    ，經臺灣臺南地方法院以八十年度訴字第一六三九號分別判
    處有期徒刑七年五月、二月、三月，應執行有期徒刑七年八
    月確定，經送監執行，於八十三年七月十二日因縮短刑期假
    釋出監，假釋期間因行刑累進處遇縮短刑期至八十九年一月
    十二日屆滿，未經撤銷假釋，其未執行之刑，以已執行論。
    被告丁○○前於八十六年間因恐嚇等案件，經臺灣士林地方
    法院以八十六年度易字第三一一六號分別判處有期徒刑四月
    、三月，應執行有期徒刑六月確定，於八十九年四月二十五
    日易科罰金執行完畢。此有卷附臺灣高等法院被告前案紀錄
    表可按（見本院卷二第一至二０頁），其等於五年以內故意
    再犯有期徒刑以上之罪，不論依修正前之刑法第四十七條，
    或修正後之刑法第四十七條第一項之規定，均構成累犯，對
    被告三人而言並無有利或不利之情形，自不生新舊法比較之
    問題，應逕依現行有效之法律即修正後刑法第四十七條第一
    項，論以累犯，並均加重其刑（參照臺灣高等法院暨所屬法
    院九十五年十二月十三日刑事法律座談會刑事類提案第八號
    研討結果，認依最高法院九十五年度第八次刑事庭會議決議
    ，有關累犯部分，「新法施行前，過失再犯有期徒刑以上之
    罪，新法施行後，應依新法第二條第一項之規定，適用最有
    利於行為人之法律」。是以於舊法時故意犯罪，依新、舊法
    均成立累犯之情形，應係前述最高法院決議有意排除適用）
    。
  (七)爰審酌被告三人有上述前科，素行不良，被告甲○○僅因乙○○於庚○○之公司遭人槍擊成傷，即夥同被告己○○及丁○○持槍朝該處門窗擊發子彈示警洩憤，以恐嚇危害庚○○
    之安全，雖未致人死傷，惟渠等擁槍自重，行為乖張，對社
    會治安所生危害甚鉅，犯後猶飾詞卸責，否認犯行，迄未報
    繳持有之全部槍彈，足見毫無悔意，固不宜施以過輕之刑，
    惟被告丁○○於警詢及偵查中曾自白犯行，供出槍彈來源，
    因而查獲被告甲○○及己○○等一切情狀，量處如主文所示
    之刑。
  (八)又被告三人行為後，刑法第四十二條關於易服勞役之規定，
    亦已於九十四年二月二日修正公布，九十五年七月一日起施
    行，其中第二項關於易服勞役之折算標準，移列至第三項，
    並由「以一元以上三元以下，折算一日。但勞役期限不得逾
    六個月」，修正為「以新臺幣一千元、二千元或三千元折算
    一日。但勞役期限不得逾一年」。然依被告三人行為時之刑
    罰法律，即修正前刑法第四十二第二項及修正前罰金罰鍰提
    高標準條例第二條（現已刪除）「依刑法第四十二條第二項
    易服勞役者，均就其原定數額提高為一百倍折算一日；法律
    所定罰金數額未依本條例提高倍數，或其處罰法條無罰金刑
    之規定者，亦同」等規定，易服勞役之折算標準最高為銀元
    三百元即新臺幣九百元，最低為銀元一百元即新臺幣三百元
    。比較新、舊法結果，適用修正後之法律，對被告三人較為
    有利。爰併依刑法第二條第一項但書之規定，適用同法第四
    十二條第三項，就罰金部分均諭知易服勞役之折算標準。
  (九)末查沒收之從刑因附屬於主刑，自應依主刑所適用之法律即
    修正前之刑法宣告之（最高法院九十五年五月二十三日九十
    五年度第八次刑事庭會議決議參照）。不明制式手槍一支及
    未擊發之制式子彈五顆，均係違禁物，雖未扣案，惟不能證
    明業已滅失，不問屬於犯人與否，均應依修正前刑法第三十
    八條第一項第一款規定宣告沒收。至扣案之子彈彈殼十顆、
    彈頭銅包衣碎片六件及彈頭融化變形之鉛金屬五件，既因擊
    發而不具殺傷力，已非違禁物，自無從宣告沒收，併此敘明
    。
據上論斷，應依刑事訴訟法第二百九十九條第一項前段，槍砲彈
藥刀械管制條例第七條第四項、第十二條第四項，刑法第二條第
一項、第十一條前段、第二十八條、修正前刑法第五十五條、刑
法第四十七條第一項、第四十二條第三項、修正前刑法第三十八
條第一項第一款，判決如主文。
本案經檢察官黃士元到庭執行職務
中    華    民    國    95    年    12    月    29    日
                  刑事第八庭審判長法  官  陳德民
                                  法  官  唐于智
                                  法  官  陳芃宇
以上正本證明與原本無異。
如不服本判決，應於判決送達後10日內，向本院提出上訴狀。
                                  書記官  周小玲
中    華    民    國    96    年    1     月    8     日
附錄本案論罪科刑法條全文：
槍砲彈藥刀械管制條例第7條
未經許可，製造、販賣或運輸火砲、肩射武器、機關槍、衝鋒槍
、卡柄槍、自動步槍、普通步槍、馬槍、手槍或各類砲彈、炸彈
、爆裂物者，處死刑、無期徒刑或7年以上有期徒刑；處徒刑者
，併科新台幣3千萬元以下罰金。
未經許可，轉讓、出租或出借前項所列槍砲、彈藥者，處無期徒
刑或 5 年以上有期徒刑，併科新台幣 1 千萬元以下罰金。
意圖供自己或他人犯罪之用，而犯前二項之罪者，處死刑或無期
徒刑；處徒刑者，併科新台幣 5 千萬元以下罰金。
未經許可，持有、寄藏或意圖販賣而陳列第 1 項所列槍砲、彈
藥者，處5年以上有期徒刑，併科新台幣1千萬元以下罰金。第1
項至第3項之未遂犯罰之。
槍砲彈藥刀械管制條例第12條
未經許可，製造、販賣或運輸子彈者，處 1 年以上 7 年以下有
期徒刑，併科新台幣 500 萬元以下罰金。
未經許可，轉讓、出租或出借子彈者，處 6 月以上 5 年以下有
期徒刑，併科新台幣 300 萬元以下罰金。
意圖供自己或他人犯罪之用，而犯前二項之罪者，處3年以上10
年以下有期徒刑，併科新台幣700萬元以下罰金。
未經許可，持有、寄藏或意圖販賣而陳列子彈者，處5年以下有
期徒刑，併科新台幣300萬元以下罰金。
第 1 項至第 3 項之未遂犯罰之。


司法院資訊處製作；財團法人民間司法改革基金會備份。
